【裁判字號】    99,上訴,2010
【裁判日期】    990825
【裁判案由】    毒品危害防制條例等
【裁判全文】
臺灣高等法院刑事判決                99年度上訴字第2010號
上  訴  人
即  被  告  甲○○
選任辯護人  蔡易紘律師
上列上訴人因毒品危害防制條例等案件，不服臺灣桃園地方法院
99年度訴字第126號，中華民國99年4月30日第一審判決（起訴案
號：臺灣桃園地方法院檢察署98年度偵字第9010號），提起上訴
，本院判決如下：
    主  文
原判決撤銷。
甲○○共同運輸第三級毒品，未遂，處有期徒刑壹年。扣案愷他
命（驗餘淨重仟玖佰柒拾玖點捌伍公克）、跳繩肆拾貳組（含
其紙板膠膜包裝物）、黑色膠帶附著藍色複寫紙、透明塑膠袋壹
批，均沒收。
    事  實
壹、甲○○見報載奇威資訊公司徵送貨員，遂依廣告電話與姓名
    年籍不詳自稱「陳經理」之成年男子（下稱「陳經理」）聯
    繫，約於民國98年2月23日至臺中市○○區○○路1段184號4
    之11該公司與另一姓名年籍不詳自稱「阿川」之成年男子（
    下稱「阿川」）面試，通過後於98年2月24日上班，每月薪
    資新臺幣（下同）2萬7000元。然其工作僅於98年3月4日或5
    日、11日或12日、20日共三次，依「陳經理」指示至大樓管
    理員室拿取受寄之貨物，送至「陳經理」指示之某處路口轉
    交給姓名年籍不詳之人外，並無其他工作。甲○○整日無所
    事事，僅偶而工作數十分鐘，遞交少量貨品之工作量與其薪
    資明顯之不對等、送貨方式與一般正常交易不符等情，能預
    見「陳經理」、「阿川」所託付收受、轉送之物品，可能為
    毒品或違禁物，仍基於不確定故意，與「陳經理」、「阿川
    」基於共同之犯意，替「陳經理」、「阿川」接受毒品及運
    送交付指定之人。98年4月11日11時30分許，甲○○依「陳
    經理」之指示，於上揭地點，出面領取快遞人員送至之貨物
    ，轉交於第三人。該貨物係「陳經理」、「阿川」於香港將
    第三級毒品愷他命夾藏於42組跳繩之雙手握把中，以郵寄方
    式寄送至奇威資訊公司，以甲○○為受貨人。98年4月10日
    經港龍航空KA-486號班機自香港運送來臺，因內政部警政署
    航空警察局、財政部臺北關稅局人員在臺灣桃園國際機場貨
    運站長榮倉儲快遞貨物進口專區發現可疑，會同開驗，發現
    內藏愷他命（愷他命驗餘淨重3979.85公克，包裝塑膠袋總
    重15.18公克，以透明塑膠袋裝、再包上藍色複寫紙，黑色
    膠帶為外層包裝後，藏至跳繩之握把中）。乃由內政部警政
    署航空警察局派員喬裝快遞公司人員，送至奇威資訊公司，
    甲○○領取貨物後，當場逮捕甲○○，並扣得扣得愷他命、
    跳繩42組（含其紙板膠膜包裝物）、黑色膠帶附著藍色複寫
    紙、透明塑膠袋一批。致甲○○對該毒品愷他命，尚未移離
    原所在地，並未起運而未遂。
貳、案經內政部警政署航空警察局移請臺灣桃園地方法院檢察署
    檢察官偵查起訴。
    理  由
壹、證據能力部分：本案所引用之供述及非供述證據，經依法踐
    行調查證據程式，檢察官、被告及其選任辯護人均不爭執各
    該證據之證據能力，且亦查無依法應排除其證據能力之情形
    ，是後述所引用證據之證據能力均無疑義，得採為證據。
貳、實體認定部分：
一、訊據被告甲○○固坦承簽收受貨物要加以遞送之事實。惟矢
    口否認有運輸毒品之犯意，辯稱：不知道那是毒品，本件貨
    物是「陳經理」於98年4月11日上午11時10分許，打電話到
    公司叫下樓領貨，並不知道是何種貨物，也不知是毒品或違
    禁物云云。
二、然查：
(一)被告於檢察官偵查中已自白供稱：我懷疑貨物的內容不正常
    ，懷疑是違禁品（見偵查卷第133頁、第136頁）。被告之前
    曾於家中工廠工件，另曾從事材料送貨員為其所自承（見偵
    查卷第133頁、第135頁），具有相當工作經驗，並有送貨之
    經驗。被告於警詢中及偵查中復供稱：任職奇威公司月薪2
    萬5000元，另外有2,000元餐費，是從98年2月24開始工作，
    至本件查獲期間，僅於同年3月4日或5日、3月11日或12日、
    3月20日依「陳經理」之指示收送貨物，除此之外並無其他
    業務。於奇威公司任職只從事收送貨物工作、貨又很少，工
    作內容對照領取之薪資並不合理，公司設備簡陋，員工只有
    我及另外一位送貨工讀生林家立，沒有其他長官或會計，「
    陳經理」還以行動電話叫我用我或林家立的名義去申請公司
    的室內電話，且公司裝設有煙霧偵測器偽裝的監視器連接網
    路線，我也覺得可疑、很奇怪。我在此次之前已經有在公司
    送過三次貨物，其中第二次包裹雖寫是化妝品，但是覺得怪
    怪的，因為化妝品不可能那麼重，且抱起來都沒有撞擊聲，
    感覺裡面放很多紙。之前做過汽車材料送貨員，送貨到那裡
    ，送貨單上都會有客戶名稱與電話，且送貨後都會要客戶簽
    收，但這分工作內容雖為送貨，客戶聯絡電話都不給，且客
    戶拿了貨就跑。我覺得我領的薪資與實際工作，不太合理，
    每天都沒有事，很無聊。這份工作不是按正常管道等語。（
    見偵查卷第8頁、第38頁、第50頁、第131頁至第134頁、第
    136頁）。被告就奇威資訊公司工作負擔與薪資不成比例、
    公司內僅二人、設備簡陋又有煙霧偵測器偽裝之監視器、貨
    物收送過程諸多不合理處，收貨人拿了貨物就跑供述甚詳，
    且自承其懷疑所收貨物係違禁物。被告預見本件貨物可能第
    三級毒品為愷他命等情，灼然甚明。
(二)證人即奇威公司另一送貨員林家立，於檢察官偵查中亦結稱
    ：我覺得公司只有二個人，領錢時也沒有看到會計，從頭到
    尾都沒有看到「陳經理」，都是電話聯絡。我爸問我送貨情
    形，提到新聞報導送貨員是運毒，我有跟被告討論，說會不
    會做黑的等語（見偵查卷第107頁）。證人林家立復證稱奇
    威資訊公司內沒有網路購物相關資料，也沒有網路購物傳單
    ，且奇威資訊公司送貨不用寫簽單，貨是由其他地方送到奇
    威資訊公司所在大樓之管理室，且交貨地點在外面，例如在
    7-11前交貨等情（見偵查卷第166頁）。核與被告供稱：在
    奇威資訊公司收受貨物四次（含本件貨物），前三次都是由
    管理員代收，「陳經理」再打電話指示下樓拿貨，再依「陳
    經理」指示之地點，交貨物轉交給「陳經理」指定不認識之
    業務員等語相符（見偵查卷第7頁、第39頁、第50頁、第131
    頁、第132頁）。查一般貨物運送，託運人、運送人通常會
    以單據載明受貨人之姓名、地址、聯絡方式、貨物名稱，運
    送人並於交付貨物時交由受貨人簽收，以作為貨物運送內容
    之依據，並作為該貨物確實送達受貨人之憑據。然本件被告
    係依照「陳經理」以電話指示將貨物送至非固定地址之交貨
    地點，且將貨物交予他人時亦不需請對方簽收，無送貨簽單
    ，收貨者拿了就跑，顯與常情不符。被告又與證人林家立討
    論，此種異常情形，談及做黑的，類似情形為運毒。足證被
    告確有預見其運送的貨品為第三級毒品愷他命。
(三)證人即雅仕航空貨運承攬公司關務部經理彭若涵，於警詢時
    證稱：該批貨物係於98年4月10日經KA-486號班機由香港運
    送來臺，同日12時15分許，於長榮快遞進口專區（桃園縣大
    園鄉○○村○○○路之1號3號）為員警查獲。該批貨物到臺
    灣後，原本將交由雅仕航空貨運承攬公司臺中轉運站（臺中
    新南屯區○○路○段695號）以快遞方式運送，該貨物申報名
    稱為跳繩，經清點貨物內有跳繩42組，開驗發現跳繩兩邊把
    手共84個鐵管內夾藏以透明塑膠袋及藍色複寫紙為內層包裝
    ，再以黑色膠帶為外層包裝封裝之疑似第三級毒品愷他命。
    該批貨物之收貨人為甲○○，收貨地址為臺中市○○區○○
    路一段186號4之11等語（見偵查卷第31頁、第32頁）。本件
    第三級毒品愷他命之收貨人，確為被告甲○○，被告自有與
    「陳經理」、「阿川」等人有犯意聯絡，分擔收貨及運送交
    付第三人之行為。
(四)本件並有ACSWORL DWIDE EXPRESS單號NO：0000000000號提
    單、X光檢查儀注檢行李報告表、進口快遞貨物簡易申報單
    （提單主號：00000000000、報單編號：CR98454Q125）、現
    場照片、訪客登記簿在卷可證（見偵查卷第10、20-21、26-
    30、73-81頁）。復有可疑白色結晶體一批（經送驗機關分
    裝成2包）、跳繩42組（含其紙板膠膜包裝物）、黑色膠帶
    附著藍色複寫紙、透明塑膠袋一批扣案可佐（見偵查卷第25
    頁，原審訴字卷第44頁）。而扣案白色結晶體經送內政部警
    政署刑事警察局檢驗結果，含第三級毒品愷他命成分，驗餘
    淨重3979.85公克，包裝塑膠袋總重15.18公克，有該局98年
    5月26日刑鑑字第0980054129號鑑定書在卷可稽（見偵查卷
    第121頁）。
三、綜上所述，被告所辯為卸責之詞，不足採信，本件事證明確
    ，被告之犯行堪以認定，應予依法論科。
、法律之適用：
一、被告犯罪行為後，毒品危害防制條例於98年5月20日公布施
    行，修正前毒品危害防制條例第4條第3項規定：「製造、運
    輸、販賣第三級毒品者，處五年以上有期徒刑，得併科新臺
    幣五百萬元以下罰金。」修正後毒品危害防制條例第4條第3
    項則規定為：「製造、運輸、販賣第三級毒品者，處五年以
    上有期徒刑，得併科新臺幣七百萬元以下罰金。」其法定罰
    金刑部分已提高，以修正前之毒品危害防制條例較有利於被
    告，自應適用修正前毒品危害防制條例第4條第3項之規定。
二、核被告甲○○所為，係犯修正前毒品危害防制條例第4條第3
    項、第6項之運輸第三級毒品未遂罪。被告已著手取得毒品
    因尚未移離原所在地，並未起運，其行為尚屬未遂，應依刑
    法第25條第2項規定，減輕其刑。被告與「陳經理」、「阿
    川」有犯意聯絡及行為分擔，為共同正犯。
肆、不另為無罪諭知部分：
一、公訴意旨另以：被告參與自香港走私第三級毒品愷他命運輸
    至臺灣之行為，涉犯懲治走私條例第2條第1項私運管制物品
    進口罪嫌，及參與此部分毒品危害防制條例第4條第3項運輸
    第三級毒品既遂犯行。惟訊之被告則堅決否認有參與走私毒
    品進口之犯行，辯稱其僅受雇「陳經理」、「阿川」在公司
    內代領送寄貨物，並依指示送交客戶之行為。對該由香港進
    口及運送至臺灣之行為過程不知悉，也未參與等語。
二、按犯罪事實應依證據認定之，無證據不得認定其犯罪事實；
    又不能證明被告犯罪者，應諭知無罪之判決，刑事訴訟法第
    154條第2項及第301條第1項分別定有明文。又認定犯罪事實
    所憑之證據，雖不以直接證據為限，間接證據亦包括在內；
    然而無論直接或間接證據，其為訴訟上之證據，須於通常一
    般之人不致有所懷疑，而得確信其為真實之程度者，始得據
    為有罪之認定，倘其證明尚未達到此一程度，而有合理之懷
    疑存在時，即無從為有罪之認定（最高法院76年台上字第49
    86號判例意旨參照）。況刑事訴訟法第161條第1項亦規定，
    檢察官就被告犯罪事實，應負舉證責任，並指出證明之方法
    ，是檢察官對於起訴之犯罪事實，應負提出證據及說服之實
    質舉證，倘其所提出之證據，不足為被告有罪之積極證明，
    或其指出證明之方法，無從說服法院以形成被告有罪之心證
    ，基於無罪推定之原則，自應為被告無罪判決之諭知（最高
    法院92年度台上字第128號判例意旨參照）。
三、查被告係見報載廣告而應徵工作，受雇在奇威公司收受貨物
    及交付予第三人，領取月薪2萬7000元。雖其對貨物之內容
    有毒品之預見，但由何處送來，是否由國外送至，並無認知
    。而公訴人對被告參與「陳經理」、「阿川」等人在香港包
    裝毒品寄送至台灣，被告如何有認知，並參與此部分謀議或
    共同參與之行為，並未提出任何積極證據。被告對該毒品愷
    他命由香港走私進入國內之犯行，應無參與。因公訴人認與
    前揭有罪科刑之運輸第三級毒品未遂部分，有實質上一罪及
    一行為觸犯數罪名之想像競合犯之裁判上一罪關係，依法無
    庸另為無罪之諭知。
伍、撤銷改判及量刑之理由：
一、原審對被告為有罪科刑之判決，固非無見。惟查：（一）被
    告之行為並不構成懲治走私條例第2條第1項之私運管制物品
    進口罪及其運輸第三級毒品尚屬未遂。原審誤為構成私運管
    制物品進口罪及認被告運輸毒品既遂，尚有未洽。（二）本
    件收受愷他命之受貨人為被告甲○○，原審亦誤為王信文，
    亦有未當，自屬無可維持。被告上訴意旨，仍執前詞，否認
    犯罪，雖不足採。惟原判決既有可議，自應由本院將原判決
    撤銷改判。
二、爰審酌本件運送之毒品，數量眾多，本應從重科處，惟念被
    告行為時為學生，涉事未深，現尚服兵役中，其應徵工作而
    涉刑章等一切情狀，乃從輕判處如主文第二項所示之刑，以
    示徵儆。又毒品危害防制條例第18條第1項前段之規定，應
    予沒收銷燬之毒品，以經查獲之第一、二級毒品為限。又毒
    品依其成癮性、濫用性及對社會危害性，共分為四級，施用
    或持有第三、四級毒品，因其可罰性較低，故未設處罰之規
    定，僅就施用及持有第一、二級毒品科以刑罰。然鑑於第三
    、四級毒品均係管制藥品，特於同條例第11條之1明定無正
    當理由，不得擅自持有；第18條第1項後段復規定查獲之第
    三、四級毒品，無正當理由而擅自持有者，均沒入銷燬之，
    從而，依同條例第18條第1項後段應沒入銷燬之毒品，專指
    查獲施用或持有之第三、四級毒品而言（惟依98年5月20日
    修正公布之毒品危害防制條例第11條第5項、第6項規定，已
    就持有第三級、第四級毒品達純質淨重20公克以上論以刑責
    ，是此部分應沒入銷燬之第三級、第四級毒品應限於持有純
    質淨重未滿20公克之情形）。倘係查獲製造、運輸、販賣、
    意圖販賣而持有、以非法方法使人施用、引誘他人施用或轉
    讓第三、四級毒品，既屬同條例相關法條明文規定處罰之犯
    罪行為，即非該條項應依行政程式沒入銷燬之範圍。又同條
    例第19條第1項所定供犯罪所用或因犯罪所得之物，係指犯
    第4條至第9條、第12條、第13條或第14條第1項、第2項之罪
    所用或所得之物，不包括毒品本身在內，是尚不得援用此項
    規定為第三、四級毒品之沒收依據。再同條例對於查獲之製
    造、運輸、販賣、意圖販賣而持有、以非法方法使人施用、
    引誘他人施用及轉讓第三、四級毒品之沒收，並無特別規定
    ，如其行為已構成犯罪，則該毒品即屬不受法律保護之違禁
    物，應回歸刑法之適用，依刑法第38條第1項第1款之規定沒
    收之（最高法院96年度臺上字第884號判決意旨參照）。扣
    案之第三級毒品愷他命（驗餘淨重3979.85公克），係因被
    告所犯運輸第三級毒品罪而查獲之第三級毒品，為違禁物，
    依上述說明，自應依刑法第38條第1項第1款規定予以沒收。
    又扣案用以包裹第三級毒品愷他命之跳繩42只（含其紙板膠
    膜）、黑色膠帶附著藍色複寫紙、透明塑膠袋一批均有防止
    毒品裸露、逸出及潮濕之功用，並便於分裝、攜帶毒品，及
    掩飾扣案之第三級毒品愷他命而便於運輸毒品所用之物，均
    係共犯「陳經理」、「阿川」交付所有之物，應依毒品危害
    防制條例第19條第1項前段規定宣告沒收。
陸、據上論斷，應依刑事訴訟法第369條第1項前段、第364條、
    第299條第1項前段，毒品危害防制條例第19條第1項前段，
    修正前毒品危害防制條例第4條第3項、第6項，刑法第2條第
    1項前段、第11條、第28條、第25條、第38條第1項第1款，
    判決如主文。
本案經檢察官李良忠到庭執行職務。
中    華    民    國    99    年    8     月    25    日
                  刑事第七庭審判長法  官  宋明蒼
                                  法  官  游紅桃
                                  法  官  趙功恆
以上正本證明與原本無異。
如不服本判決，應於收受送達後10日內向本院提出上訴書狀，其
未敘述上訴之理由者並得於提起上訴後10日內向本院補提理由書
（均須按他造當事人之人數附繕本）「切勿逕送上級法院」。
                                  書記官  潘文賢
中    華    民    國    99    年    8     月    25    日
附錄本案論罪科刑法條全文
修正前毒品危害防制條例第4條第3項、第6項
製造、運輸、販賣第三級毒品者，處5年以上有期徒刑，得併科
新臺幣五百萬元以下罰金。
前五項之未遂犯罰之。

司法院資訊處製作；財團法人民間司法改革基金會備份。
